臺灣臺中地方法院刑事裁定
111年度訴字第542號
公  訴  人  臺灣臺中地方檢察署檢察官
被      告  DO QUANG KHIEM(中文譯名：杜光謙)




選任辯護人  陳銘傑律師（法扶律師）
被      告  DAO DUY QUYET(中文譯名：陶維決)




選任辯護人  張巧旻律師（法扶律師）
被      告  NGUYEN VAN LUONG (中文譯名：阮文良)




選任辯護人  葉憲森律師（法扶律師）
上列被告等因強盜等案件，經檢察官提起公訴（110年度偵字第4
0802號、111年度偵字第10616、3906號），本院裁定如下：
    主    文
DO QUANG KHIEM、DAO DUY QUYET、NGUYEN VAN LUONG均自民國
壹佰壹拾壹年陸月拾捌日起延長羈押期間貳月，並均禁止接見、
通信及受授物件。
    理    由
一、按羈押被告，偵查中不得逾2月，審判中不得逾3月。但有繼
    續羈押之必要者，得於期間未滿前，經法院依刑事訴訟法第
    101條或第101條之1之規定訊問被告後，以裁定延長之；延
    長羈押期間，審判中每次不得逾2月，刑事訴訟法第108條第
    1項、第5項分別定有明文。又羈押被告之目的，其本質在於
    確保訴訟程序得以順利進行，或為確保證據之存在與真實，
    或為確保嗣後刑罰之執行，而對被告所實施剝奪其人身自由
    之強制處分，被告有無羈押之必要，法院僅須審查被告犯罪
    嫌疑是否重大、有無羈押原因，以及有無賴羈押以保全偵審
    或執行之必要，由法院就具體個案情節予以斟酌決定，如就
    客觀情事觀察，法院許可羈押之裁定或延長羈押之裁定，在
    目的與手段間之衡量並無明顯違反比例原則情形，即無違法
    或不當可言。再關於羈押與否之審查，其目的僅在判斷有無
    實施羈押強制處分之必要，並非認定被告有無犯罪之實體審
    判程序，故關於羈押之要件，無須經嚴格證明，以經釋明得
    以自由證明為已足；至於被告是否成立犯罪，乃本案實體上
    應予判斷之問題。故被告有無羈押之必要，法院僅須審查被
    告犯罪嫌疑是否重大、有無羈押原因、以及有無賴羈押以保
    全偵審或執行之必要，由法院就具體個案情節予以斟酌決定
    ，如就客觀情事觀察，法院許可羈押之裁定或延長羈押之裁
    定，在目的與手段間之衡量並無明顯違反比例原則情形，即
    無違法或不當可言。另按司法院大法官會議釋字第665號解
    釋，並非直接宣告刑事訴訟法第101條第1項第3款之規定違
    憲，其解釋理由書中亦明載：「刑事訴訟法第101條第1項第
    3款規定之羈押，係因被告所犯為死刑、無期徒刑或最輕本
    刑為5年以上有期徒刑之罪者，其可預期判決之刑度既重，
    該被告為規避刑罰之執行而妨礙追訴、審判程序進行之可能
    性增加，國家刑罰權有難以實現之危險，該規定旨在確保訴
    訟程序順利進行，使國家刑罰權得以實現，以維持重大之社
    會秩序及增進重大之公共利益，其目的洵屬正當。又基於憲
    法保障人民身體自由之意旨，被告犯上開條款之罪嫌疑重大
    者，仍應有相當理由認為其有逃亡、湮滅、偽造、變造證據
    或勾串共犯或證人等之虞，法院斟酌命該被告具保、責付或
    限制住居等侵害較小之手段，均不足以確保追訴、審判或執
    行程序之順利進行，始符合該條款規定，非予羈押，顯難進
    行追訴、審判或執行之要件，此際羈押乃為維持刑事司法權
    有效行使之最後必要手段，於此範圍內，尚未逾越憲法第23
    條規定之比例原則，符合本院釋字第392號、第653號、第65
    4號解釋意旨，與憲法第8條保障人民身體自由及第16條保障
    人民訴訟權之意旨，尚無違背。」，綜依上開大法官解釋及
    理由書內容，可知其並非單純宣告刑事訴訟法第101條第1項
    第3款之重罪羈押原因係屬違憲，而係要求附加考量被告除
    犯重罪外，是否有相當理由認為其有逃亡、湮滅、偽造、變
    造證據或勾串共犯或證人等之虞。而依法條之體系解釋，該
    等附加考量與單純考量同條第1項第1款、第2款之羈押原因
    仍有程度之不同應予區別，其條件當較寬鬆。良以重罪常伴
    有逃亡、滅證之高度可能，係趨吉避凶、脫免刑責、不甘受
    罰之基本人性，倘一般正常之人，依其合理判斷，可認為該
    犯重罪嫌疑重大之人具有逃亡或滅證之相當或然率存在，即
    已該當「相當理由」之認定標準，不以達到充分可信或確定
    程度為必要。以量化為喻，若依客觀、正常之社會通念，認
    為其人已有超過百分之50之逃亡、滅證可能性者，當可認具
    有相當理由認為其有逃亡、滅證之虞。此與前2款至少須有
    百分之80以上，始足認有該情之虞者，自有程度之差別。亦
    即伴同重罪羈押考量之逃亡、串證之虞其理由強度可能未必
    足夠成為單獨之羈押原因，然得以與重罪羈押之羈押原因互
    佐。再其認定，固不得憑空臆測，但不以絕對客觀之具體事
    實為限，若有某些跡象或情況作為基礎，即無不可。至相關
    之事實或跡象、情況，鑑於此非屬實體審判之核心事項，自
    以自由證明為已足，並不排斥傳聞證據，斯不待言（最高法
    院98年度台抗字第668、791號裁定參照）。再者，按管束羈
    押之被告，應以維持羈押之目的及押所之秩序所必要者為限
    。被告得自備飲食及日用必需物品，並與外人接見、通信、
    受授書籍及其他物件。但押所得監視或檢閱之。法院認被告
    為前項之接見、通信及受授物件有足致其脫逃或湮滅、偽造
    、變造證據或勾串共犯或證人之虞者，得依檢察官之聲請或
    依職權命禁止或扣押之，刑事訴訟法第105條第1項、第2項
    、第3項前段定有明文。是以，羈押中之被告得與外人接見
    、通信及受授物件，惟於例外情況，法院認為前項接見、通
    信及受授物件有足致勾串證人之虞者，得依聲請或依職權禁
    止之。換言之，羈押中之被告具有同法第101條第1項第2款
    之羈押事由，如認單純羈押被告於監所猶嫌不足，羈押中被
    告仍有能力透過接見、通信及受授物件之管道勾串證人之可
    能，進而妨礙偵查或審判機關發現真實者，自得依上述規定
    ，禁止羈押中被告接見、通信及受授物件。
二、經查：
　㈠本件被告DO QUANG KHIEM、DAO DUY QUYET、NGUYEN VAN LUO
    NG（下逕稱中文譯名）因強盜等案件，前經本院訊問後，認
    被告3人均涉犯刑法第277條第1項之傷害、第302條第1項之
    私刑拘禁、第330條第1項之攜帶兇器而犯強盜罪之加重強盜
    等罪嫌疑重大，又有事實足認被告杜光謙、陶維決2人有逃
    亡之虞，及有事實足認被告3人有勾串共犯或證人之虞，且
    被告3人所犯攜帶兇器而犯強盜罪係最輕本刑為5年以上有期
    徒刑之重罪，有相當理由認有逃亡之虞，非予羈押，顯難進
    行審判及執行，分別符合刑事訴訟法第101條第1項第1、2、
    3款之規定，而於民國111年3月18日處分執行羈押3月，並禁
    止接見、通信、授受物件在案。
　㈡茲因被告3人羈押之期間即將屆滿，本院於111年6月9日訊問
    被告3人後，被告杜光謙坦承傷害及恐嚇犯行，惟否認其餘
    犯行，被告陶維決、阮文良2人否認全部犯行，惟依被告3人
    供述、告訴人MAI VAN HUNG（中文譯名：梅文雄，下逕稱中
    文譯名）、告訴人GIAP VAN CANH（中文譯名：甲文景，下
    逕稱中文譯名）、證人遼文忠（即梅文雄友人）、趙昌威（
    即計程車司機）、何興洲（即計程車司機）之證述、指認犯
    罪嫌疑人紀錄表、被告阮文良之自願受搜索同意書、臺中市
    政府警察局烏日分局溪南派出所搜索扣押筆錄、扣押物品目
    錄表、收據、車牌號碼0000-00號自小客車車行紀錄、告訴
    人梅文雄傷勢照片2張、車牌號碼0000-00號自小客車車內及
    扣案刀具照片4張、被告阮文良扣案之手機照片2張、臺中市
    ○○區○○路0段000號後門現場照片2張、告訴人梅文雄家屬匯
    款交易明細擷圖、臺中市○○區○○路0段00巷000號現場照片3
    張、被告阮文良與杜光謙間之臉書對話紀錄擷圖、車牌號碼
    0000-00號車輛詳細資料報表、臺中市○○區○○路0段000號後
    門監視器影像擷取畫面22張、亞洲大學附屬醫院診斷證明書
    （告訴人梅文雄）、內政部警政署刑事警察局110年12月27
    日刑紋字第1108043348號鑑定書、臺中市○○區○○路○段000巷
    00號旁告訴人甲文景宿舍內部現場照片10張、中山醫學大學
    附設醫院診斷證明書（告訴人甲文景）、告訴人甲文景提供
    之交易明細、手寫被告杜光謙銀行帳號擷圖、告訴人甲文景
    與共犯宋英中間之臉書對話紀錄擷圖、告訴人甲文景傷勢照
    片6張、計程車叫車紀錄擷圖、臺中市○○區○○路○段000巷00
    號路口監視器影像擷取畫面、警方查獲現場照片、被告杜光
    謙越南帳戶之交易明細、員警職務報告、證物認領保管單、
    110年10月27日晚間之監視器影像擷取畫面等認被告3人涉犯
    刑法第277條第1項之傷害、第302條第1項之私行拘禁、第33
    0條第1項之攜帶兇器而犯強盜罪之加重強盜等罪嫌疑重大；
    又被告3人所犯攜帶兇器而犯強盜罪係最輕本刑為5年以上有
    期徒刑之重罪，衡情，重罪常伴隨高度逃亡可能性，衡以，
    被告3人犯後均否認加重強盜犯行，是被告3人可期其將來判
    決之刑度非輕，於此情形下，為規避刑罰之執行而妨礙偵查
    程序進行之可能性增加，國家刑罰權有難以實現之危險，是
    有相當理由認渠等有逃亡之虞及勾串共犯或證人之虞；甚者
    ，被告杜光謙、陶維決2人乃外籍移工，且均已逃離雇主處
    ，在台無固定住居所，是有事實足認渠等2人有逃亡之虞。
    稽之，被告3人所供與告訴人2人均不符，且彼此間供述亦有
    歧異，有避重就輕之情，是有事實足認渠等有勾串共犯或證
    人之虞，從而，命渠等具保、責付或限制住居等侵害較小之
    手段，均不足以確保審判程序及將來可能刑罰之順利進行；
    參以，被告3人所犯傷害、私行拘禁、攜帶兇器強盜犯行嚴
    重危害告訴人2人生命、身體、自由、財產安全及國家社會
    治安，從而，被告3人所為不僅侵害告訴人2人法益，且對於
    社會治安危害至深且鉅。職是，審酌被告3人犯罪情節，對
    告訴人2人法益、社會治安侵犯之危害性及刑罰權遂行之公
    益，與被告3人之人身自由之私益，兩相利益衡量後，本院
    認對被告3人維持羈押處分尚屬適當、必要，且合乎比例原
    則，本案若命被告3人具保、責付或限制住居等侵害較小之
    手段，均不足以確保審判或執行程序之順利進行，自仍有羈
    押被告3人之必要。此外，被告杜光謙及辯護人聲請傳喚被
    告阮文宇；被告陶維決、阮文良2人及渠等辯護人聲請傳喚
    被告杜光謙到庭作證（見本院訴字卷第263至264頁），而本
    案尚未審理，是依目前訴訟進行程度，尚有繼續對被告3人
    為禁止接見、通信、受授物件之必要。綜上，本案刑事訴訟
    法第101條第1項第1、2、3款之羈押原因依然存在，仍有繼
    續羈押被告3人及禁止接見、通信、受授物件之必要，應自1
    11年6月18日起延長羈押期間2月，並禁止接見、通信及受授
    物件。
三、依刑事訴訟法第108條第1項、第5項裁定如主文。
中　　華　　民　　國　　111 　年　　6 　　月　　14　　日
　　　　　　　　刑事第八庭  審判長法  官  高思大
　　　　　　　　　　　　　　　　　法  官  王靖茹
　　　　　　　　　　　　　　　　　法　官  陳鈴香　　
以上正本證明與原本無異。
如不服本裁定，應於收受送達後5日內向本院提出抗告狀。（應
附繕本）
　　　　　　　　　　　　　　　　　書記官  陳科維
中　　華　　民　　國　　111 　年　　6 　　月　　14　　日